臺灣高雄地方法院刑事判決　　　　　　　 94年度訴字第985號
公　訴　人　臺灣高雄地方法院檢察署檢察官
被　　　告　丁○○　男　68歲.
上列被告因毒品危害防制條例案件，經檢察官提起公訴（94年度
偵字第3705號），本院判決如下：
    主  文
丁○○連續轉讓第一級毒品，累犯，處有期徒刑貳年。扣案之第
一級毒品海洛因貳包（淨重共計零點肆柒公克，空包裝重共計零
點肆伍公克）沒收銷燬之。
    事  實
一、丁○○前因違反麻醉藥品管理條例案件，經臺灣高等法院高
    雄分院以86年上更二字第102 號，判處應執行有期徒刑2 年
    8 月確定，於87年2 月4 日入監執行，於民國88年6 月1 日
    縮短刑期假釋出獄，假釋期間付保護管束，嗣經撤銷假釋應
    執行有期徒刑1 年3 月之殘刑，檢察官指揮書執畢日期為91
    年10月2 日。其嗣因違反毒品危害防制條例案件，經臺灣高
    等法院高雄分院，以90年度上易字第832 號，判處應執行有
    期徒刑1 年6 月確定，接續前述違反麻醉條例案件之殘刑執
    行，於92年12月12日縮短刑期假釋出獄，假釋期間付保護管
    束，於93年8 月17日保護管束期滿未經撤銷假釋視為執行完
    畢。詎其仍不知悔改，明知海洛因業經列為毒品危害防制條
    例第2 條第2 項第1 款之第一級毒品，不得非法轉讓，竟基
    於轉讓第一級毒品海洛因之概括犯意，連續自93年9 月中旬
    某日時起至94年1 月31日，在其高雄縣杉林鄉○○村○○路
    138 號住處，約每週1 次，每次轉讓值新臺幣（下同）4 千
    元之第一級毒品海洛因予甲○○多次（甲○○涉犯施用毒品
    部分，由檢察官另行偵辦）。而甲○○則因居住於丁○○上
    述住處，丁○○未向甲○○收取房租，乃偶而在丁○○之住
    處煮飯、掃地、洗衣等工作以資回報（起訴書誤載為作為受
    讓毒品之代價）。嗣於94年2 月2 日上午10時40分許，丁○○駕駛車牌號碼ＩＣ─6491號自用小客車，搭載甲○○、仲
    光華在高雄市新興區○○○路177 號前違規停車，而經警員
    乙○○盤詰，要求丁○○、甲○○拿出證件時，發覺甲○○
    雙手有針孔，並當場在甲○○出示之物中，查獲自丁○○受
    讓之第一級毒品海洛因1 包（淨重0.25公克，空包裝重0.25
    公克）。其後於同日上午11時30分許丁○○隨警到案調查時
    ，經警自其皮夾內查獲第一級毒品海洛因1 包（淨重0.22公
    克，空包裝重0.20公克），始知上情。
二、案經高雄市政府警察局移送臺灣高雄地方法院檢察署檢察官
    偵查起訴。
    理  由
一、本件訊據被告丁○○固坦承認於上述時、地，為警查獲，警
    員於證人甲○○身上查獲1 包海洛因，並於其身上查獲1 包
    海洛因等事實，但否認有轉讓毒品之犯行，辯稱：「是陽明
    派出所警員叫甲○○這樣證述的，事實上毒品不是我轉讓。
    。甲○○來我住處，只是偶而掃地、煮飯，沒有洗衣服，我
    也沒有轉讓毒品給她，她可能有幾次拿垃圾去倒，她人很懶
    ，沒有幫我做過家事。證人乙○○所述皆不實在，我不知道
    甲○○之毒品是從何而來，我從來沒有拿毒品給甲○○吃。
    其實我回去後有詢問她，甲○○說是派出所之警員叫她這樣
    講的」等語。
二、惟查：
  (一)證人即查獲本件之員警乙○○於本院審理時於具結後證稱：
    「（檢察官問：本件被告與甲○○在94年2 月2 日上午在中
    正二路前違規停車？）是。（檢察官問：當天查獲經過？）
    當時看到一輛車子，車子裡面有被告、證人甲○○，當時甲○○躺在車子後座，我請他們二位出示證件，我發現甲○○
    雙手有針孔，我在她出示證件時，在她皮包裡面發現1 包白
    色粉末，我當時懷疑那是海洛因，就將他們帶回警局。帶回
    警局後，經丁○○同意檢查他的皮包，在他的皮包裡面發現
    1 包用本票包起來之1 包粉末，經檢查後發現那包是海洛因
    。（檢察官問：當時你們在甲○○皮包裡面查獲1 包海洛因
    ，有無問她海洛因如何而來？）當時我們有問她，她說是被
    告丁○○給她的。（檢察官問：當時你們查扣甲○○之那包
    海洛因，與丁○○身上查扣之海洛因，在外觀及重量上面有
    無差別？提示扣案之海洛因照片）重量都是0.4 公克，也都
    是用白色之塑膠袋裝著。（檢察官問：當時甲○○被查獲時
    ，在警察局製作筆錄之期間，她精神狀態如何？）當時精神
    狀態良好，但是訊問到一半時，她有打哈欠，好像毒癮發作
    ，但是她的精神狀態一直很好。（檢察官問：當天甲○○對
    於你們詢問之問題，是否可以正常回答？）是的，可以」等
    語（參本院94年5月26日審判筆錄第3至4頁）。
  (二)證人甲○○為警查獲之白色粉末1 包（淨重0.25公克，空包
    裝重0.25公克），經送請法務部調查局鑑驗之結果，認含第
    一級毒品海洛因成分；被告丁○○為警查獲之白色粉末1包
    （淨重0.22公克，空包裝重0.20公克），經送請法務部調查
    局鑑驗之結果，認含第一級毒品海洛因成分，此有法務部調
    查局94年4 月13日調科壹字第22001948、000000000 號鑑定
    通知書各一份在卷可佐，足見上述扣案之白粉，均係第一級
    毒品海洛因無訛。
  (三)是由證人乙○○之證詞，參酌警卷所附之照片（參警卷第31
    至34頁），可知證人乙○○係證稱渠於上述時、地，發現被
    告丁○○所駕駛之自用小客車違規停車，乃上前盤查，發現
    證人甲○○之雙手有針孔。而證人甲○○自皮包中取出證件
    供渠查證之際，渠發現在皮包中有1 包白色粉末，疑似為海
    洛因，乃當場將甲○○逮捕，被告丁○○、證人仲光華則隨
    同警員至警局接受詢問。而被告丁○○至警局後，同意證人
    乙○○檢查其皮包，為證人乙○○發現該皮包中，置有1 包
    以本票包裹著的白色粉末，經以試劑檢驗後，發覺被告丁○○及證人甲○○2 人所有之前述白色粉末，均係第1 級毒品
    海洛因。證人甲○○為證人乙○○查獲時，即陳稱該包海洛
    因係被告丁○○所給。證人甲○○於警局接受詢問時，雖有
    打呵欠類似毒癮發作之情形，但從頭至尾精神狀況良好，對
    於警員詢問之問題都能明瞭，且能清楚地回答。而上述2 包
    海洛因，外觀、形式相同，亦即均以透明之塑膠袋所包裝，
    重量亦相當等情。
  (四)證人甲○○於本院審理時於具結後證稱：「（檢察官問：你
    與丁○○是什麼關係？）我是認他做乾爹，時間大概快一年
    左右。（檢察官問：他與你父親是什麼關係？）是朋友，不
    算很熟。（檢察官問：何時開始住在丁○○杉林鄉之住處？
    ）大概住在那邊有五、六個月以上，沒有固定住在那邊，是
    偶而住一下。（檢察官問：為何去住丁○○之住處？）因為
    在家無聊，所以我去那邊，有朋友會去找我。（檢察官問：
    你住在丁○○之家，有無做什麼工作？）我有時幫忙做做家
    事。（檢察官問：當時有無其他工作？）當時沒有。（檢察
    官問：有無經濟來源？）沒有。（檢察官問：有無向丁○○
    要過錢？）如果我要買吃的東西，我會向他要個一、二百元
    。（檢察官問：你何時開始施用海洛因？）大概一年多快二
    年了。（檢察官問：施用海洛因是誰給你？）我向「阿昌」
    拿的。（檢察官問：用多少錢拿的？）每次拿都不一定。（
    檢察官問：價格多少？）看我拿多少，不一定。（檢察官問
    ：在94年2 月2 日上午10點40分，在中正二路前被警察查獲
    ？）是的。（檢察官問：當時警察在你的皮包查獲海洛因一
    小包？）是的。（檢察官問：當時警察查獲海洛因後，有無
    向你詢問海洛因的來源？）有的。（檢察官問：當時你有無
    告訴警察海洛因如何而來？）有。（檢察官問：當時你說海
    洛因是從丁○○那邊拿來的？）是的。（檢察官問：隔天上
    午警察將你移送地檢署時，檢察官有問你被查獲海洛因之來
    源？）有的。（檢察官問：有無說明來源？）那時我有說，
    海洛因是丁○○給我的。（檢察官問：為何檢察官第二次傳
    訊你，你又翻供？）因為當初被查獲時，我有吃藥，神智不
    清楚，警察有告訴我，說如果有將事情說出來，可以交保出
    去。而且我被送去地檢署已經是第二天了。（檢察官問：被
    告剛才說，你們交保回去後，有質問你為何你咬他出來？）
    他沒有這樣講，他只是問我說為何這樣講。（審判長問：你
    向「阿昌」買過幾次毒品？）很多次。（審判長問：每次價
    格多久？）大概5 百到1 仟元。（審判長問：多久吸一次？
    ）有錢就常常施用毒品，如果沒有錢就少一點用。大概1 天
    注射2 、3 次海洛因。（審判長問：總共向阿昌買過幾次？
    一個禮拜買幾次？）都不一定，至少一個禮拜二次、到三次
    左右。有時候我沒有錢，跟「阿昌」要，他也會給我。（審
    判長問：甲○○你去何處向阿昌拿毒品？）美濃國中那邊附
    近，我也不會講正確地址。（審判長問：是你去他家拿的？
    ）不是去他家拿的，是去國中那邊拿。（審判長問：甲○○
    阿昌幾歲的人？）大概三十幾歲。是客家人」等語（參本院
    94年5 月26日審判筆錄第4 至9 頁）。
  (五)是由證人甲○○之證詞，可知渠係證稱被告丁○○係渠父親
    之朋友，渠認被告丁○○為乾爹，於93至94年間，曾經於5
    、6 個月期間，偶而居住於被告丁○○之上述住處，在居住
    期間，會幫被告丁○○做家事，該段期間，渠並無工作，亦
    無經濟來源，當需要買吃的東西時，會向丁○○拿1 、2 百
    元。渠有施用海洛因，時間已有一年多。於94年2 月2 日上
    午10時40分許，渠於上址為警查獲，並為警扣得海洛因1 包
    ，為警查獲時，係向警員陳稱海洛因是被告丁○○給的，渠
    為警移送檢察官訊問時，亦向檢察官陳稱海洛因是被告丁○○給的。嗣於檢察官再次訊問證人甲○○時，渠改稱海洛因
    係向綽號「阿昌」之人拿的，因渠於警局時神智不清楚，而
    警員告訴渠如果將事情說出來，可以交保出去，且渠為警送
    至臺灣高雄地方法院檢察署時，已是第2 天。海洛因都是跟
    「阿昌」買的，在美濃國中附近，一個禮拜2 到3 次，每次
    5 百至1 千元等情。但查：
    1.證人甲○○於檢察官訊問時於具結後證稱：「（問：昨天
      被警方查獲的海洛因是否丁○○給你的？）是。（問：丁○○何時開始提供海洛因給你吸食？）從去年9 月中旬開
      始。一次提供的量不一定，大約每個禮拜4 千元的量。（
      問：丁○○拿毒品給你何代價？）我每天幫他做家事，掃
      地、煮飯、倒垃圾及洗衣服等。（問：是否你向他買海洛
      因以勞力抵債？）不算是。因為我覺得住在他家裡，多少
      應該幫他做點事，他沒有跟我收房租。（問：丁○○是否
      會額外給你錢？）我需要錢時，向他要，他會給，但我很
      少向他要，最多我只曾向他開口要2 百元。（問：丁○○
      拿海洛因給你，你幫他做家事，是否事先約好？）不是」
      等語（參偵卷第8 至9 頁）【按被告以外之人於偵查中向
      檢察官所為之陳述，除有顯不可信之情況者外，得為證據
      ，刑事訴訟法第159 條之1 第2 項。是證人甲○○之前述
      證詞，除有顯不可信之情況外，得為證據。而本件證人甲○○於檢察官訊問時，具結後所為之證詞，並無顯不可信
      之情形，本院自得將之採為認定犯罪事實之證據，附此敘
      明】。
    2.是由證人甲○○於本院審理時係證稱為警扣案之海洛因1
      包，係向「阿昌」所購買等語；但渠於檢察官訊問時，係
      證稱為警扣案之海洛因1 包，係被告丁○○所給。而被告
      丁○○自93年9 月中旬起，在上址每星期提供一次，每次
      約4 千元之量等語，則證人甲○○之證詞，何者為真，即
      有探究之必要。
    3.本院於審理時當庭勘驗證人甲○○於94年2 月3 日上午9
      點29分，接受檢察官訊問之錄音帶，勘驗之結果為：「（
      問：前科？）觀察勒戒過。（問：昨天早上警方所查扣之
      壹包海洛因是否你的？）是。（問：做什麼用？）注射用
      。（問：誰給你的？）丁○○。（問：這包毒品就是你乾
      爹丁○○給你的？）是的。（問：你叫他乾爹？）是的。
      （問：何時、何地拿給你的？）在家裡拿給我的。（問：
      什麼時候在家裡拿給你的？）4 天前，在杉林鄉○○村○○路138 號他家裡面。（問：你與他同居？我住在他家，
      他認我做乾女兒而已。（問：只有你們二個人住一起？）
      現在只有我們二個住一起。（問：有無與他發生過性關係
      ？）沒有。（問：他從什麼時候開始給你海洛因吸食？）
      去年九月中旬。（問：大概幾天拿一次？拿多少量？）一
      個星期一次；拿4 千元的量。（問：你在警察局說是你被
      查獲之海洛因毒品是前三天給的？）因為是昨天做的筆錄
      。（問：所以這包毒品是1 月31日中午12點他給你的，有
      沒有錯？）沒有。（問：他拿毒品給你，有何代價？）就
      是每天幫他做家事、掃地、倒垃圾。（問：煮飯、掃地、
      倒垃圾、洗衣服？）是。（問：這個海洛因就是你跟他買
      的，用勞力抵債？）（錄音帶沒有聽到回答）。（問：他
      會不會另外給妳錢？）我跟他要的時候會，我需要錢時，
      跟他要，他會給我，但是我很少跟他要。（問：最多要多
      少？）（聲音錄不清楚）。（問：他拿海洛因給你，你幫
      他做家事，這是你們說好的？）沒有約好說好。因為他拿
      海洛因給我，所以我覺得多多少少要幫忙做家事。（問：
      從何時開始吸食海洛因？）去年11月份，最後一次昨天早
      上6 點，在丁○○家隔壁空地吸食的。檢察官諭知甲○○
      證人之具結義務及偽證處罰後命具結。（問：昨天被警察
      查獲這包海洛因是丁○○給你的？）是。（問：他從何時
      開始提供海洛因給你吸食？）（聲音錄不清楚）。（問：
      一次提供多少？）量不一定，一個禮拜約提供一次。（問
      ：丁○○拿毒品給你有什麼代價？）做家事。掃地、煮飯
      、倒垃圾。（問：是否你以勞力抵債？）不算是。我覺得
      住在他家要幫忙做點事情。（問：丁○○會不會另外給你
      錢？）我需要錢，我跟他要，他會給我，但我很少跟他要
      ，最多拿2 百元。（問：丁○○拿海洛因給你，你幫他做
      家裡事情，是否事先約好？）不是」等語（參本院94年6
      月10日審判筆錄第2 至4 頁）。
    4.是由本院勘驗證人甲○○於檢察官偵查時陳述內容錄音帶
      之結果，可知渠係證稱被告丁○○自93年9 月中旬某日時
      起至94年1 月31日，在其上述住處，約每週1 次，每次轉
      讓4 千元之第一級毒品海洛因予渠多次。而於前述時、地
      ，為警查扣之第一級毒品海洛因，係被告於93年1 月31日
      ，在其前述住處供給證人甲○○等情。而就前述勘驗之結
      果及證人甲○○於94年2 月3 日在檢察官訊問時之證詞觀
      察，可見證人甲○○明瞭檢察官之問題，並且針對問題而
      回答，此觀諸當檢察官詢問渠：「是否你以勞力抵債？」
      ，渠回答「不算是。我覺得住在他家要幫忙做點事情」，
      檢察官問渠：「丁○○拿海洛因給你，你幫他做家裡事情
      ，是否事先約好？」，渠回答「不是」等語可見一斑。因
      此，證人甲○○於本院審理時及於94年3 月9 日檢察官訊
      問時（參偵卷第33頁）證稱渠為警查獲時，渠有吃藥，藥
      癮發作，神智不清楚，渠為警移送檢察官偵訊時已經是第
      二天，神智更為不清等語，實為虛妄，不足採信。
    5.至證人甲○○證稱為警查扣之海洛因係向「阿昌」所購買
      ，渠之前施用之海洛因均係向「阿昌」購買等語。然查，
      證人甲○○自承於上述期間，居住於被告丁○○家中時，
      並無工作，亦無經濟來源，要買東西時，會向被告要1 、
      2 百元等情。準此，證人甲○○並無經濟來源，欲買東西
      時，尚向被告要1 、2 百元，則證人甲○○焉有金錢向他
      人購買價格昂貴之海洛因？由此可見，證人甲○○證稱前
      述包海洛因係向「阿昌」所購買乙節，亦屬虛偽，不能採
      信。
    6.是證人甲○○於於94年2 月3 日於檢察官偵查時之證詞，
      與證人乙○○之上述證詞相符，應為真實可採。渠於94年
      3 月9 日在檢察官偵查時及本院審理時之證述，顯為迴護
      被告丁○○之詞，不可採信。
  (六)綜上，徵諸前述論證，衡諸證人乙○○之證詞，再參酌證人
    甲○○、被告丁○○為警查獲之第一級毒品海洛因各1 包，
    其外觀、包裝均相同，重量則極為接近，可見應係出自同一
    人之手等情，足證被告確於上述時、地，轉讓第一級毒品海
    洛因多次予證人甲○○之事實，被告所辯，無非臨訟卸責之
    詞，不足採信。此外，復有第一級毒品海洛因2 包扣案可佐
    ，及法務部調查局鑑定報告2 紙、照片2 張在卷可稽，被告
    犯行洵堪認定。
三、按海洛因係毒品危害防制條例第2 條第2 項第1 款所稱之第
    一級毒品，故核被告所為，係犯該條例第8 條第1 項轉讓第
    一級毒品罪。被告持有第一級毒品海洛因後，進而轉讓他人
    施用，其持有之低度行為應為轉讓之高度行為所吸收，不另
    論罪。被告先後多次轉讓毒品行為時間密接、所犯之犯罪構
    成要件相同，顯係基於概括犯意為之，應依連續犯之規定論
    以一罪，並加重其刑。又本件證人甲○○所持有，由被告轉
    讓之第一級毒品，數量極微，且無證據足證被告轉讓之第一
    級毒品數量有達淨重5 公克以上之情事，自無適用毒品危害
    防制條例第8 條第6 項規定加重其刑之餘地，附此敘明。被
    告前曾因因違反麻醉藥品管理條例案件，經臺灣高等法院高
    雄分院以86年上更二字第102 號，判處應執行有期徒刑2 年
    8 月確定，於87年2 月四日入監執行，於88年6 月1 日縮短
    刑期假釋出獄，假釋期間付保護管束，嗣經撤銷假釋應執行
    有期徒刑1 年3 月之殘刑，檢察官指揮書執畢日期為91 年
    10月2 日。其嗣因違反毒品危害防制條例案件，經臺灣高等
    法院高雄分院，以90年度上易字第832 號，判處應執行有期
    徒刑1 年6 月確定，接續前述違反麻醉條例案件之殘刑執行
    ，於92年12月12日縮短刑期假釋出獄，假釋期間付保護管束
    ，於93年8 月17日保護管束期滿未經撤銷假釋視為執行完畢
    ，此有臺灣高等法院被告全國前案紀錄表1 份附卷可稽，其
    於執行完畢後5 年內，再犯本件有期徒刑以上之罪，為累犯
    ，應依刑法第47條之規定加重其刑，並遞加重之。爰審酌被
    告轉讓第一級毒品海洛因與他人施用，所為戕害他人健康至
    鉅，行為實不足取，且其犯後認犯行、飾詞卸責，足見其犯
    後態度不佳，並衡酌其前述犯行所生之危害等一切情狀，輕
    量處如主文所示之刑。扣案之毒品確為一級毒品海洛因2 包
    （淨重0.47公克，空包裝重0.45公）之事實，業如上述，而
    其包裝袋均無法與毒品剝離，自均應依毒品危害防制條例第
    18條第1 項前段之規定，諭知沒收銷燬之；至於鑑識耗損之
    第一級毒品海洛因，既已滅失，爰不再行諭知沒收銷燬，併
    此敘明。
四、據上論斷，應依刑事訴訟法第299 條第1 項前段，毒品危害
    防制條例第8 條第1 項、第18條第1 項前段，刑法第11條、
    第56條，第47條，判決如主文。
本案經檢察官丙○○到庭執行職務
中　　華　　民　　國　　94　　年　　6 　　月　　27　　日
                  刑事第十庭審判長法　官     張世賢
                                  法　官     王啟明
                                  法　官     呂曾達
以上正本證明與原本無異。
如不服本判決，應於收受送達後10日內向本院提出上訴書狀。
中　　華　　民　　國　　94　　年　　6 　　月　　27　　日
　　　　　　　　　　　　　        書記官     林慧君
附錄本判決論罪之法條：
毒品危害防制條例第8條第1項。
轉讓第一級毒品者，處 1 年以上 7 年以下有期徒刑，得併科新
臺幣 1 百萬元以下罰金。
